最高法院刑事判決                              八十八年度台上字第六○三五號
    上  訴  人  甲○○  男
右上訴人因違反毒品危害防制條例案件，不服台灣高等法院台南分院中華民國八十八
年八月十日第二審更審判決（八十八年度上重更(二)字第一三○號，起訴案號：台灣台
南地方法院檢察署八十七年度偵字第一○六二號），提起上訴，本院判決如左：
    主  文
上訴駁回。
    理  由
本件原判決認定：上訴人甲○○夥同綽號「大俠」之李連正（已定讞之共同被告王天
恩之乾兒子，未據起訴）及綽號「老闆」之不詳姓名成年男子，共同基於犯意之聯絡
，並共同基於營利之意圖，商議由「老闆」於民國八十六年年底先行前往大陸地區購
買行政院公告「管制物品項目及其數額」甲項第一款之管制進出口物品安非他命及海
洛因，再私運進入台灣地區，復由李連正負責與甲○○連絡接貨事宜。「老闆」並許
以不分安非他命或海洛因每公斤新台幣（下同）五萬元之報酬，由甲○○於「老闆」
返台前，代為保管走私進入台灣地區之安非他命及海洛因。嗣「老闆」於同年十二月
間前往大陸地區購得海洛因十二塊（淨重四二六九‧四公克，純質淨重三一九九‧○
六公克）及安非他命約二十公斤後，以不詳之方式私運進入台灣地區。先於八十七年
一月十一日二十二時許，由李連正開車載甲○○及知情並有參與共同運送犯意聯絡之
王天恩至台北市火車站，由李連正交付甲○○鑰匙，再由甲○○以三千元之代價僱請
王天恩下車至該車站寄物櫃取出以手提袋裝重約十公斤之安非他命交回後，當晚由甲
○○帶至台北縣三重市交由郭永儒（未據起訴）保管。再於八十七年一月十二日上午
十時許，由甲○○夥同王天恩至台北市○○○路東吳大飯店，由李連正在東吳大飯店
前交付台北火車站寄物櫃鑰匙一只予甲○○，甲○○隨即僱請不知情之林其龍所駕駛
之車號ＥＭ－六○三號營業小客車前往台北火車站北側出入口，甲○○留於車上等候
，而由王天恩獨自下車前往火車站寄物櫃，取出行李袋一只，內有其餘之安非他命二
大包（毛重一○二三○公克，查獲後取七公克化驗，驗餘淨重九九七○公克，驗畢後
分裝為十一包）及海洛因十二塊（淨重四二六九‧四公克，純質淨重三一九九‧○六
公克），再提往台北火車站北側出入口市○○道，與甲○○會合，欲搭乘林其龍所駕
駛之營業小客車運回甲○○位於台南市○○路六一八巷四弄九號住宅保管，於離去之
際，即同日十一時許為內政部警政署刑事警察局偵一隊一組、台灣省政府警政廳刑事
謷察大隊偵一隊、高雄縣警察局刑警隊及高雄港務警察所刑事組所組之專案小組人員
歷經數日之跟監守候而當場查獲致未得逞，並扣得安非他命二大包（毛重一○二三○
公克，驗餘淨重九九七○公克，驗畢後分裝為十一包）及海洛因十二塊（淨重四二六
九‧四公克，純質淨重三一九九‧○六公克）等情。係以上開運輸毒品未遂之事實，
業據上訴人甲○○及已判刑確定之共同被告王天恩於警訊時坦承不諱，復有扣案之海
洛因及安非他命可佐。該查扣之海洛因經送法務部調查局檢驗結果，檢出海洛因陽性
反應，有該局八十七年二月十八日陸字第八七一三三○一○及00000000號
之檢驗成績書二份附卷可憑；扣案之安非他命經送內政部警政署刑事警察局鑑驗結果
，係甲基安非他命無訛，亦有該局八十七年一月二十一日刑鑑字第三七四四號鑑驗通
知書一紙附卷可稽。而上開警訊之自白，係基於其自由意志所為，復經證人林淵成、
許明哲結證屬實，並有錄音帶兩捲及經原審勘驗無訛之勘驗筆錄可為佐證。次依甲○
○、王天恩於警訊及檢察官偵查中之供述以觀，綽號「大俠」、「老闆」係不同之二
人，而「大俠」即為李連正者，再參酌案發前警方於執行通訊監察期間，發現甲○○
常使用（○六）0000000號電話，與綽號「阿權」、「郭仔」、「老闆」、「
大俠」等人以暗語聯絡，經綜合研判綽號「老闆」為幕後貨主並在大陸接洽購買毒品
等事宜，而由甲○○負責聯絡安排「大俠」擔任交通，待毒品入境到手後再負責銷售
，另綽號「阿權」、「郭仔」等為加工製造或從事販毒之人。且於八十六年十二月二
日曾偵得「老闆」要甲○○購買十二月十日之機票，甲○○果於八十六年十二月十日
搭乘ＧＥ三○九號班機出境，於同年月十四日搭乘ＧＥ三○八號班機入境，復有上開
刑事警察局之偵查報告、監察通訊書、電話通訊監察譯文及國人入出境端末查詢報表
附卷足稽，上訴人甲○○亦坦承上開（○六）0000000號電話為其當義工之「
慈世堂」之電話，則甲○○有使用該電話無訛，益徵甲○○就上開在大陸地區販入海
洛因、安非他命，再私運來台後再由其提領運送乙節，與綽號「大俠」之李連正及「
老闆」之男子，有犯意之聯絡及行為之分擔甚明。而共同被告王天恩於警方執行通訊
監察期間並未發現有與甲○○、綽號「大俠」之李連正及「老闆」之男子聯絡販賣、
私運毒品之事宜，足見王天恩係於上開毒品走私入境後，半途始參與上開提領運送之
行為，而其所獲得之代價僅上開走路工資。又目前政府有鑑於毒品危害社會及國民健
康甚鉅，查緝甚嚴，上訴人苟無從中賺取差價牟利，縱屬至愚亦無甘冒嚴刑峻罰及被
查獲之風險，夥同綽號「大俠」之李連正及綽號「老闆」之不詳姓名成年男子，商議
由「老闆」前往大陸地區購入海洛因十二塊（淨重四二六九‧四公克，純質淨重三一
九九‧○六公克）及安非他命約二十公斤之鉅量毒品之理﹖益徵甲○○有營利之意圖
，堪予認定，為其所憑之證據及認定之理由。而以上訴人嗣否認有上揭犯行，並辯稱
：因李連正說有一批古董，要伊北上觀看，伊才前往台北。於八十七年一月十一日二
十二時許，伊未同去火車站取一袋約十公斤之安非他命後，帶至台北縣三重市交由郭
永儒保管。又於八十七年一月十二日上午十時許，伊要到機場搭機回台南，順便搭王
天恩之便車，王天恩說要到火車站取行李袋，伊以為行李袋內所裝為古董，不知係海
洛因及安非他命云云，為飾卸之詞；又主張其與王天恩之警訊筆錄係遭刑求，才為不
實之供述等語，亦查與事實不符，均不足取。在理由內依憑卷證資料，詳加指駁及說
明。因以毒品危害防制條例已於八十七年五月二十日公布施行，將海洛因列為第一級
毒品，並就運輸毒品部分增訂併科罰金之規定。又將安非他命列為第二級毒品，並就
運輸安非他命部分提高刑度。並自同月二十二日生效。上訴人行為後法律有變更，依
刑法第二條第一項但書規定，自應比較適用較有利於上訴人之修正前肅清煙毒條例及
麻醉藥品管理條例之有關規定處斷。次按安非他命類藥品為麻醉藥品管理條例第二條
第四款所規定之化學合成麻醉藥品類，限供醫學及科學之需用，業經行政院衛生署於
七十九年十月九日以衛署藥字第九○四一四二號公告在案，依同條例第十三條規定，
不得輸入、運輸、販賣。又販賣安非他命、海洛因行為，並不以販入之後復行賣出為
要件，只要以營利為目的，將毒品販入或賣出，有一於此，其犯罪行為即為完成。遂
認上訴人甲○○所為係犯懲治走私條例第二條第一項私運管制物品罪、同條例第三條
第一項運送管制物品罪、肅清煙毒條例第五條第一項販賣毒品海洛因罪、同條項運輸
毒品海洛因罪（既遂）及麻醉藥品管理條例第十三條之一第二項第一款非法輸入化學
合成麻醉藥品罪、同條項款非法運輸化學合成麻醉藥品罪、同條項款非法販賣化學合
成麻醉藥品罪。上開自大陸地區販入海洛因、安非他命，再私運來台而後由上訴人提
領運送之事實，起訴書事實欄已論及，惟論罪法條欄漏未列載甲○○另犯懲治走私條
例第二條第一項私運管制物品罪、同條例第三條第一項運送管制物品罪、肅清煙毒條
例第五條第一項販賣毒品海洛因罪、麻醉藥品管理條例第十三條之一第二項第一款非
法運輸化學合成麻醉藥品罪、同條項款非法販賣化學合成麻醉藥品罪，顯有未洽。又
上訴人與共同被告王天恩（於上開毒品私運入台後，始半途參與二次提領接應之行為
）及綽號「大俠」之李連正、綽號「老闆」之不詳姓名成年男子，就上開運輸毒品海
洛因（共犯王天恩僅就未遂部分）、運送管制物品及非法運輸化學合成麻醉藥品等部
分之犯行，均有犯意之聯絡及行為之分擔，均為共同正犯。此外上訴人就上開私運管
制物品、販賣毒品海洛因罪、非法輸入化學合成麻醉藥品、非法販賣化學合成麻醉藥
品等部分之犯行，與綽號「大俠」之李連正及「老闆」之男子，有犯意之聯絡及行為
之分擔，亦均為共同正犯。甲○○所犯上開私運管制物品罪及運送管制物品罪間；上
開運輸毒品海洛因罪及販賣毒品海洛因罪間；非法輸入化學合成麻醉藥品罪、非法運
輸化學合成麻醉藥品罪、非法販賣化學合成麻醉藥品罪間，有方法結果之牽連關係，
應分別從一重之私運管制物品罪、販賣毒品海洛因罪、非法販賣化學合成麻醉藥品罪
處斷，其所犯上開販賣毒品海洛因罪、非法販賣化學合成麻醉藥品罪係以一販入行為
觸犯二罪名，為想像競合犯，應從一重之販賣毒品海洛因罪處斷，與所犯上開私運管
制物品罪，有方法結果之牽連關係，應從一重之販賣毒品海洛因罪處斷。至於回台後
分二次提領接應之行為係上開運輸行為之接續行為，亦以一罪論。其非法持有海洛因
及安非他命之低度行為，已為其進而運輸、販賣海洛因及非法輸入、運輸、販賣安非
他命之高度行為所吸收，不另成罪。又上訴人雖供述毒品係李連正自大陸進口，惟李
連正另案經台灣彰化地方法院通緝中，並未因此破獲李連正有販賣毒品或運輸毒品犯
行，有內政部警政署刑事警察局八十七年六月二十六日刑偵一(1)字第四三七七○號
函附卷可考，自無從據以減輕其刑。乃撤銷第一審關於上訴人部分之不當判決，適用
上開法條及懲治走私條例第十一條，肅清煙毒條例第十二條，刑法第十一條前段、第
二十八條、第五十五條、第三十七條第一項、第三十八條第一項第一款，並審酌一切
情狀，論上訴人以共同販賣毒品罪，判處無期徒刑，依法宣告褫奪公權終身，扣案之
安非他命二大包（毛重一○二三○公克，查獲後取七公克化驗，驗餘淨重九九七○公
克，驗畢後分裝為十一包）係違禁物，海洛因十二塊（淨重四二六九‧四公克，純質
淨重三一九九‧○六公克）係查獲之煙毒，均依法宣告沒收之，海洛因併諭知銷燬之
。經核於法尚無違誤。上訴意旨，徒就原審採證認事職權之適法行使，及原判決已詳
細闡述其心證理由之事項，專憑其個人意見，泛詞指為違背法令，已非有理。至原判
決理由所載：甲○○於偵查中亦供認在十一日晚上亦曾由李連正開車載去拿一手提袋
（見偵查卷第七頁）等語（判決第七頁末二行）。依偵查筆錄所載訊問內容觀之，應
係共犯王天恩所供，惟原判決此一誤載，並不影響原審綜合全部卷證資料所為之事實
判斷，即於原判決主旨及全案情節不生影響，亦不能執以指摘，資為適當之第三審上
訴理由，其上訴為無理由，應予駁回。
據上論結，應依刑事訴訟法第三百九十六條第一項，判決如主文。
中      華      民      國    八十八    年      十      月    二十八    日
                              最高法院刑事第四庭
                                  審判長法官  黃  劍  青
                                        法官  劉  敬  一
                                        法官  林  增  福
                                        法官  邵  燕  玲
                                        法官  張  清  埤
      右正本證明與原本無異
                                              書  記  官
中      華      民      國    八十八    年     十一     月      三      日
                                                                        ｖ
